臺灣桃園地方法院民事裁定            100年度監宣字第146號
聲  請  人  林慶雲
相  對  人  何秀蓮
關  係  人（即選定監護人）
            林慶雲
關  係  人（即指定會同開具財產清冊之人）
            林弘智
上列聲請人對於相對人聲請監護宣告事件，本院裁定如下：
    主  文
宣告何秀蓮（女；民國○○年○ 月○ 日生；國民身分證統一編號：
Ｚ000000000號）為受監護宣告人。
選定林慶雲（男；民國○○年○ 月○○日生；國民身分證統一編號：
Ｚ000000000號）為受監護宣告人何秀蓮之監護人。
指定林弘智（男；民國○○年○ 月○○日生；國民身分證統一編號：
Ｚ000000000號）為會同開具財產清冊之人。
聲請程序費用由受監護宣告人何秀蓮負擔。
    理  由
一、本件聲請意旨略以：聲請人為相對人何秀蓮之配偶，相對人
    於民國88年起因車禍本來已成植物人，嗣經送醫診治以及按
    摩等復健，一年多之後已甦醒，惟因精神障礙及心智缺陷等
    ，導致不能為意思表示或受意思表示，或不能辨識其意思表
    示之效果。爰依民法第14條第1 項、民事訴訟法第597 條第
    1 項等規定，聲請准予對相對人為監護宣告，以及依民法第
    1111條規定指定聲請人為相對人之監護人暨指定林弘智為會
    同開具財產清冊之人，並提出戶籍謄本、中華民國身心障礙
    手冊影本、親屬系統表及同意書等為證。
二、按「對於因精神障礙或其他心智缺陷，致不能為意思表示或
    受意思表示，或不能辨識其意思表示之效果者，法院得因本
    人、配偶、四親等內之親屬、最近一年有同居事實之其他親
    屬、檢察官、主管機關或社會福利機構之聲請，為監護之宣
    告」，民法第14條第1 項定有明文。
三、本院於鑑定人迎旭診所所屬邱瑞祥醫師前訊問相對人結果，
    經點呼相對人姓名問其年籍等事項，相對人均答非所問；另
    經訊鑑定人所屬醫師邱瑞祥先生略稱：相對人為器質性失智
    症，其餘詳如鑑定報告等語（參見本院民國100 年8 月9 日
    訊問筆錄）。而依鑑定人迎旭診所就相對人之心智、精神狀
    態等所為之鑑定結果略稱：何員意識清楚，外觀尚整潔，注
    意力尚可，態度可合作，表情多傻笑，對問話經常答非所問
    ，無不適當行為，思考內容貧乏，疑似有誇大及宗教妄想。
    無明顯異常知覺，判斷力不佳，無身體抱怨，無病識感，對
    人、地、時之定向感均不佳，顯示其認知功能已嚴重受損，
    無處理個人事務能力，其精神狀態已達心神喪失之程度。何
    員目前因心智缺陷，致不能為意思表示或受意思示，亦即過
    去所謂已達到「心神喪失」之程度等語，有該診所民國 100
    年8 月9 日迎旭祥監宣字第100151號函暨所附之精神鑑定報
    告書在卷可參。本院審酌於現場訊問時相對人之精神、心智
    反應等狀況並參酌鑑定人之上揭意見，認相對人目前之精神
    障礙與心智缺陷之程度，已無為意思表示或受意思表示或辨
    識意思表示之效果的能力，而符合受監護宣告之要件，爰依
    法宣告何秀蓮為應受監護宣告之人。
四、次按「受監護宣告之人應置監護人」、「法院為監護之宣告
    時，應依職權就配偶、四親等內之親屬、最近一年有同居事
    實之其他親屬、主管機關、社會福利機構或其他適當之人選
    定一人或數人為監護人，並同時指定會同開具財產清冊之人
    。法院為前項選定及指定前，得命主管機關或社會福利機構
    進行訪視，提出調查報告及建議。監護之聲請人或利害關係
    人亦得提出相關資料或證據，供法院斟酌」、「法院選定監
    護人時，應依受監護宣告之人之最佳利益，優先考量受監護
    宣告之人之意見，審酌一切情狀，並注意下列事項：一、受
    監護宣告之人之身心狀態與生活及財產狀況。二、受監護宣
    告之人與其配偶、子女或其他共同生活之人間之情感狀況。
    三、監護人之職業、經歷、意見及其與受監護宣告之人之利
    害關係。四、法人為監護人時，其事業之種類與內容，法人
    及其代表人與受監護宣告之人之利害關係」，民法第1110條
    、第1111條、第1111條之1 分別定有明文。
五、本件經本院函請桃園縣政府委託之桃園縣社會工作師公會派
    員進行訪視後，據其提出之評估建議略稱：本案之聲請人林
    慶雲先生為相對人的配偶，亦為相對人的主要照顧者，並支
    付相對人的照顧費用。相對人次子林瑞褕、三子林瑞葦皆以
    書面表示知曉且同意此案，並選定林慶雲為監護人人選、林
    弘智為會同開具財產清冊人人選，經訪視林慶雲具擔任監護
    人意願、林弘智具擔任會同開具財產清冊之人意願。綜合評
    估相對人的受照顧狀況、聲請人與關係人的陳述未見明顯不
    適任之積、消極原因，惟仍請鈞院以相對人最佳利益為考量
    酌相關事證後予以綜合裁量之等語，有該公會民國100 年 7
    月29日桃姚字第100247號函暨所附之監護宣告調查訪視報告
    在卷可參。
六、綜上所述，聲請人林慶雲為受監護宣告人何秀蓮之配偶，於
    何秀蓮出事後均由其負責照顧並處理相關事宜，且有意願擔
    任監護人，又無不適或不宜擔任監護人的積、消極原因，如
    由林慶雲為受監護宣告人何秀蓮之監護人，應能符合受監護
    宣告人之最佳利益，爰依法選定林慶雲為受監護宣告人何秀
    蓮之監護人；又關係人林弘智先生為受監護宣告人之長子，
    應熟知受監護宣告人之財產狀況，其既有意願且具扶養義務
    ，如由其來擔任會同開具財產清冊之人，應堪勝任，爰併依
    前揭規定指定林弘智先生為會同開具財產清冊之人。
七、依民事訴訟法第604 條第1 項、第608 條第1 項，裁定如主
    文。
中    華    民    國   100    年    8     月    19    日
                        家事法庭法  官  鄭新後
上列正本證明與原本無異。
本裁定就對相對人之監護宣告部分不得抗告；另就其餘有關選定
監護人及指定會同開具財產清冊之人部分如有不服，應於本裁定
送達後10日內向本院提出抗告狀。
中    華    民    國   100    年    8     月    19    日
                                書記官  許家齡